【裁判字號】    96,家抗,17
【裁判日期】    970109
【裁判案由】    聲明繼承
【裁判全文】
臺灣花蓮地方法院民事裁定              96年度家抗字第17號
抗  告  人
即  聲請人  甲○○
抗  告  人
即  聲請人  乙○○
共      同
代  理  人  丁○○
上列聲請人聲明繼承被繼承人丙○○遺產事件，經本院原審於96
年10月31日裁定駁回，抗告人不服提起抗告，本院裁定如下：
    主  文
原裁定駁回抗告人聲明繼承被繼承人丙○○遺產部分廢棄。
抗告人所為繼承被繼承人丙○○遺產之表示准予備查。
聲請程序費用新台幣壹仟元及抗告程序費用壹仟元，由抗告人負
擔。
    理  由
一、按抗告法院認抗告為有理由者，應廢棄原裁定，自為裁定，
    必要時得命原法院或審判長更為裁定，非訟事件法第46條準
    用民事訴訟法第436 條之1 第3 項準用第492 條第2 項定有
    明文。次按大陸地區人民繼承臺灣地區人民之遺產，應於繼
    承開始起三年內以書面向被繼承人住所地之法院為繼承之表
    示，逾期視為拋棄其繼承權，臺灣地區與大陸地區人民關係
    條例第66條第1項定有明文。
二、原審法院略以：以其依職權向國防部及後備司令部動員管理
    處查詢被繼承人兵籍資料內之親屬記載資料結果，其家屬欄
    內所記載之親屬未有抗告人即原聲請人甲○○及乙○○為被
    繼承人丙○○之姐妹記載等事實，且本院於民國96年7月27
    日以96年度聲繼字第33號民事裁定命聲請人於30日內補正其
    他足證當事人親屬關係之往來文件，如：照片、通信書函。
    惟聲請人甲○○及乙○○迄今尚未提出其他足證當事人親屬
    關係之往來文件，自難僅依聲請人甲○○及乙○○所提出國
    防部陸軍司令部所保存被繼承人親屬資料不符之書證，即遽
    認聲請人甲○○及乙○○為真正之繼承人而得聲明被繼承人
    遺產為由，駁回抗告人甲○○及乙○○聲明繼承相對人之遺
    產。
三、抗告意旨略以：抗告人甲○○、乙○○以其確為被繼承人丙○○之胞妹，為第三順序繼承人，持行政院國軍退除役官兵
    輔導委員會玉里榮民醫院簡便行文表暨檢附玉里榮民醫院診
    斷證明書、相對人之弟即原審聲請人張道杰說明書各一紙及
    全家福照片1禎等資料為證據，提起本件抗告，並聲明如主
    文所示。
四、本件原審以國防部陸軍司令部所存被繼承人兵籍資料內之親
    屬記載資料結果及抗告人甲○○、乙○○未提出其與被繼承
    人即相對人往來資料等為由，駁回抗告人對被繼承人遺產繼
    承之聲明，固屬有據。惟查：(1)抗告人等認為渠等為被繼承
    人之胞妹之事實，業已於抗告同時，檢具之行政院國軍退除
    役官兵輔導委員會玉里榮民醫院85年2月13日玉醫輔第102 8
    號簡便行文表暨檢附玉里榮民醫院診斷證明書、被繼承人之
    弟即原審聲請人張道杰說明書2007年11月7日函1紙以為證明
    。(2)經本院核上開行政院國軍退除役官兵輔導委員會玉里榮
    民醫院85年2月13日玉醫輔第1028號簡便行文表之主旨欄內
    已記載有「請據以辦理令妹來台探病有關事宜」等文字，而
    該公文為85年間被繼承人住院時所核發，並用以辦理被繼承
    胞妹來台探病事宜，已足說明被繼承人確有胞妹之事實為真
    。(3)再核，已經本院准予備查中，認定其確為被繼承人之胞
    弟張道杰於2007年11月7日函代理人丁○○辦理聲明繼承事
    件時，已於信函說明其本人及丙○○與甲○○、乙○○確為
    兄妹關係，又附上全家福照片1幀，因此，就形式上而言，
    亦可認抗告人為被繼承人之妹應屬非虛。(4)再抗告人及張道
    杰於原審提繼承聲明時，所提出之財團法人海峽交流基金會
    （96）核字第042519號函附之中華人民共和國山東省即墨市
    公證處2007即證台字第71、72號公證書內容，確實已經記載
    甲○○、乙○○與張道杰、丙○○為旁系血親之兄妹關係，
    核與抗告人在原審所補正之財團法人海峽交流基金會（96）
    核字第042522、304、306、307號函附之中華人民共和國山
    東省即墨市公證處2007即證台字第75、110、111、112號公
    證書內容相符，形式上足認抗告人等確為張道杰及被繼承人
    之胞妹。復參以本件原審已認張道杰為相對人丙○○之弟，
    而聲請人乙○○及甲○○可信為張道杰之胞妹，自可推認抗
    告人乙○○及甲○○為丙○○之妹，抗告人主張其相對人之
    妹為可信為真實。
五、次查被繼承人丙○○係於96年3月7日死亡，生前未有配偶及
    子女，則抗告人欲繼承相對人丙○○生前在臺之遺產，應依
    臺灣地區與大陸地區人民關係條例第66條第1項規定向本院
    為繼承之表示，是抗告人等於96年7月17日具狀向本院聲明
    繼承（見抗告人聲明繼承狀收文戳），未逾3年之法定期間
    ，故抗告人聲明繼承即屬合法。原審裁定駁回抗告人之聲請
    ，於法不合。從而，抗告意旨指摘原裁定不當，求予廢棄改
    判，為有理由，應予准許。爰予以廢棄原裁定，並改判如主
    文第2項所示。
六、據上結論，本件抗告為有理由，爰裁定如主文。
中    華    民    國    97    年    1     月    9     日
                  家事法庭      審判長法  官  陳淑媛
                                      法  官  楊碧惠
                                      法  官  吳順龍
以上為正本係照原本作成。
本裁定除以適用法規顯有錯誤為理由，並經本院許可外，不得再
抗告。
如提起再抗告，應於收受送達後10日內向本院提出再抗告狀，應
同時表明再抗告理由，且繳納再抗告費新臺幣1,000 元。
中    華    民    國    97    年    1     月    9     日
                                      書記官  陳景源                                                                                                                   E


司法院資訊處製作；財團法人民間司法改革基金會備份。
